臺灣桃園地方法院刑事判決　　　　　　　100年度訴字第852號
公　訴　人　臺灣桃園地方法院檢察署檢察官
被　　　告　鄭丞良
上列被告因偽造文書等案件，經檢察官提起公訴（100 年度偵字
第30899 號），被告於準備程序中就被訴事實為有罪之陳述，本
院合議庭裁定由受命法官獨任行簡式審判程序，並判決如下：
    主  文
鄭丞良犯如附表所示之罪，各處如附表所示之刑；又共同行使偽
造私文書，足以生損害於他人，處有期徒刑參月，如易科罰金，
以新臺幣壹仟元折算壹日，偽造之「林文生」署名貳枚均沒收。
應執行有期徒刑壹年貳月，如易科罰金，以新臺幣壹仟元折算壹
日，偽造之「林文生」署名貳枚均沒收。
    事  實
一、鄭丞良因缺錢花用，於民國99年5 月中旬透過范家鴻（另為
    不起訴處分）認識姓名年籍不詳綽號「大哥」之成年男子（
    下逕稱大哥）後，遂加入以該「大哥」為首之詐欺取財集團
    ，與「大哥」共同基於行使偽造私文書及意圖為自己不法所
    有之犯意，依據「大哥」電話指示，負責前往快遞公司收取
    人頭帳戶所寄送之存摺、提款卡，再以該人頭帳戶之提款卡
    提領所詐取之款項。俟鄭丞良提領累積至相當金額時，再依
    「大哥」指示將款項在高鐵新竹站交付與「大哥」指派之人
    ，並當場結算薪資與鄭丞良。而於下列時、地為詐欺取財及
    偽造文書之犯行：
  (一)於99年5 月26日至同年6 月1 日之不詳時間，鄭丞良受「大
    哥」指示，前往新竹市三民國小附近之黑貓宅急便公司，收
    領陳智穎寄送其所有之合作金庫中和分行帳戶（帳號：000-
    0000000000000 號）存摺及提款卡後（陳智穎所涉幫助詐欺
    部分，業經臺灣板橋地方法院檢察署檢察官以99年度偵字第
    19003 、20836 、27382 號為緩起訴處分），該「大哥」所
    屬詐騙集團成員隨即於附表編號一所示時間、方式向蘇耀陞
    、黃景棠及張博堯施以詐術，致使渠等陷於錯誤，遂於附表
    編號一所示時間，各匯款如附表編號一所示金額至陳智穎之
    上開帳戶內，鄭丞良再依「大哥」之指示，於99年6 月1 日
    晚間10時1 分許、10時46分許將詐騙所得款項，分別在新竹
    市○區○○路1 號及同區○○路16號之便利商店提領一空後
    ，再將陳智穎前開帳戶存摺、提款卡銷毀。
  (二)又於99年6 月2 日下午1 時許，鄭丞良受「大哥」指示後，
    遂駕駛范家鴻所有車牌號碼9889-LB 號自小客車前往新竹市
    ○區○○路95號之黑貓宅急便公司，未經「林文生」同意，
    即冒用「林文生」之名義，在黑貓宅急便領貨單之代收人欄
    ，偽造「林文生」之署名2 枚，並持之交付黑貓宅急便公司
    人員行使之，以領取鄧依珊、林義唐所分別寄送之包裹【內
    有鄧依珊所有埔里南光郵局（帳號：000-00000000000006號
    ）、林義唐所有土地銀行五甲分行（帳號：000-0000000000
    00號）、兆豐國際商業銀行三多分行（帳號：000-00000000
    0000號）及合作金庫銀行五甲分行（帳號：000-0000000000
    000 號）帳戶之存簿、提款卡。鄧依珊所涉幫助詐欺罪嫌業
    經臺灣南投地方法院檢察署檢察官以99年度偵字第2618、31
    78號為緩起訴處分；林義唐所涉幫助詐欺部分，另經臺灣高
    雄地方法院檢察署檢察官以99年度偵字第29860 、29591 號
    提起公訴】，足生損害於「林文生」本人管理事務之正確性
    。鄭丞良取得上開帳戶存摺、提款卡後，該「大哥」所屬詐
    騙集團成員隨即於附表編號二所示時間、方式，向徐敏慈、
    謝佩倫、陳見寬、李韻如、蔡孟儒、范禾乃、吳盈臻、陳昱
    翰、林奎元及陳筱筑（下稱徐敏慈等10人）施以詐術，使徐
    敏慈等10人陷於錯誤，各匯款如附表編號二所示金額至附表
    編號二所示之帳戶內，鄭丞良再依「大哥」指示，立刻將徐
    敏慈等10人所匯入之款項分次提領完畢，並將鄧依珊、林義
    唐前開帳戶存摺、提戶款卡銷毀。
  (三)嗣警方調閱陳智穎前開帳戶於99年6 月1 日晚間10時1 分許
    、晚間10時46分許在自動櫃員機提領畫面，發現均係鄭丞良
    前往提款，遂於99年12月1 日下午5 時14分許，在桃園縣中
    壢市○○里○○路3 號拘提鄭丞良到案，始循線查知上情。
二、案經新竹縣政府警察局刑事警察大隊報請臺灣桃園地方法院
    檢察署檢察官偵查起訴。
    理  由
一、訊據被告鄭丞良對上揭犯罪事實於警詢、偵查及本院審理時
    均坦承不諱，核與被害人黃景棠、陳見寬、李韻如、蔡孟儒
    、范禾乃、吳盈臻、陳昱翰、林奎元、陳筱筑、謝佩倫、張
    博堯、蘇耀陞、徐敏慈於警詢之證述（臺灣桃園地方法院檢
    察署99年度偵字第30899 號卷一第125 頁、第131 至133 頁
    、第142 至144 頁、第148 至149 頁、第152 至153 頁、第
    158 至159 頁、第163 至164 頁、第170 至173 頁第178 至
    179 頁、第183 至184 頁、同卷二第151 至152 頁、第202
    頁、本院卷第25至26頁）、證人陳佳樺（同前卷一第134 至
    135 頁）、證人即同案被告林義唐、鄧依珊、陳智穎於警詢
    之證述（同前卷一第77至78頁、第87至88頁，同前卷二第22
    8 至232 頁）相符，並有被害人黃景棠、陳見寬、李韻如、
    蔡孟儒、范禾乃、吳盈臻、陳昱翰、林奎元、陳筱筑、謝佩
    倫、張博堯、蘇耀陞之交易明細表（同前卷一第126 頁、13
    9 反面、145 頁、150 頁、154 頁、160 頁、165 頁、176
    頁、180 頁、184 頁，同卷二第152 頁反面、第205 頁）各
    1 紙、陳智穎之合作金庫銀行中和分行（帳號：000-000000
    0000000 號）開戶基本資料、交易資料查詢表（同前卷一第
    114 頁至第115 頁）各1 份、黑貓宅急便領貨單2 份（同前
    卷二第197 頁）、自動櫃員機監視器翻拍畫面4 張（同前卷
    一第23頁）、車牌號碼9889-LB 號翻拍照片10張（同前卷二
    第39至43頁）附卷可參，堪認被告自白與事實相符。本件事
    證明確，應依法論科。
二、論罪科刑：
  (一)核被告所為係犯刑法第216 條、第210 條行使偽造私文書及
    同法第339 條第1 項詐欺取財罪。又偽造署名以偽造私文書
    並進而行使，其偽造署名屬偽造私文書之部分行為，而偽造
    私文書之低度行為，復為行使偽造私文書之高度行為所吸收
    ，均不另論偽造署名及偽造私文書罪。另被告與「大哥」所
    屬之犯罪集團具有犯意聯絡及行為分擔，為共同正犯。
  (二)按刑法上所謂之「接續犯」，係指行為人以單一之決意，於
    同時、同地或密切接近之時、地接續實施侵害同一法益之數
    行為，而各行為之獨立性極為薄弱，依一般社會健全觀念，
    在時間差距上難以強行分開，在刑法評價上以視為數個舉動
    之接續施行，合為包括之一行為予以評價，較為合理者而言
    ；次按刑法第55條上段，所謂一行為觸犯數罪名，係指對於
    該數罪同時有各別之犯意而藉一個行為以達成之而言，若對
    於另一犯罪係臨時起意，而行為亦不止一個或基於同一之犯
    意而行為又有先後可分，即非刑法第55條上段之想像競合犯
    ，應為數罪併罰（最高法院98年度台上字第7513號判決、70
    年台上字第1971號判例意旨參照）。經查，被告所犯如附表
    所示之罪，所行使詐騙之對象均屬不同被害人，侵害之法益
    各異，故被告所犯如附表所示之犯行，依據上開判決要旨，
    應屬數罪而非屬包括一罪之接續犯。又被告於99年6 月2 日
    下午1 時許偽造「林文生」之署名後領取鄧依珊及林義唐所
    寄送之帳戶提款卡、密碼，再由「大哥」所屬之詐欺集團成
    員，於附表編號2 所示時間對徐敏慈等10人施以詐術，上開
    行使偽造私文書與附表編號2 所示詐欺取財行為顯有先後可
    分，依據前開判例意旨，被告行使偽造私文書與附表編號2
    所示之詐欺取財犯行應為數罪併罰。起訴書認被告犯上開行
    使偽造私文書、詐欺取財犯行，為想像競合犯，且被告所犯
    附表所示之詐欺犯行，時間緊接，為包括一罪，請以接續犯
    論處，容有誤會，附此敘明。綜上，被告行使偽造私文書與
    附表所示之詐欺取財犯行乃犯意個別，被害人有異，應予分
    論併罰。
  (三)爰審酌被告不思進取，加入詐騙集團擔任車手工作，使詐欺
    集團方便行騙財物，助長犯罪並增加查緝困難，危害財產安
    全及社會秩序之穩定，兼衡被害人所受之損失、被告犯罪之
    動機、手段及被告自始坦承犯行深有悔意等一切情狀，各量
    處如主文所示之刑及定其應執行刑，並均諭知易科罰金之折
    算標準。末按「林文生」之署名2 枚乃被告所偽造，應依刑
    法第219 條宣告沒收。
三、末按除被告所犯為死刑、無期徒刑、最輕本刑為3 年以上有
    期徒刑之罪或高等法院管轄第一審案件者外，於前條第1 項
    程序進行中，被告先就被訴事實為有罪之陳述時，審判長得
    告知被告簡式審判程序之旨，並聽取當事人、代理人、辯護
    人及輔佐人之意見後，裁定進行簡式審判程序，刑事訴訟法
    第273 條之1 第1 項定有明文。本案被告被訴偽造私文書及
    詐欺取財罪之法定本刑分別為「5 年以下有期徒刑」、「5
    年以下有期徒刑、拘役或科或併科1 千元以下罰金」，其於
    本院準備程序期日就被訴事實為有罪之陳述後，經告知被告
    簡式審判程序之旨，並聽取被告及檢察官之意見後，本院合
    議庭認宜改用簡式審判程序，乃裁定由受命法官獨任行簡式
    審判程序審理之，附此說明。
據上論斷，應依刑事訴訟法第273 條之1 第1 項、第299 條第1
項前段，刑法第28條、第216 條、第210 條、第339 條第1 項、
第41條第1 項、第8 項、第51條第5 款、第219 條，刑法施行法
第1 之1 條第1 項、第2 項前段，判決如主文。
本案經檢察官陳囿辰到庭執行職務。
中    華    民    國  100     年    10    月    19    日
                  刑事第七庭  法官  許菁樺
以上正本證明與原本無異。
如不服本判決應於收受判決後10日內向本院提出上訴書狀，並應
敘述具體理由。其未敘述上訴理由者，應於上訴期間屆滿後20日
內向本院補提理由書( 均須按他造當事人之人數附繕本) 「切勿
逕送上級法院」。
                              書記官  劉寶霞
中    華    民    國   100    年    10    月    19    日
附表
編號一
┌────┬───┬─────┬───────┬────┬─────────┐
│人頭帳戶│被害人│詐騙時間、│匯款時間      │匯款金額│    主  文        │
│        │      │方式      │              │        │                  │
├────┼───┼─────┼───────┼────┼─────────┤
│陳智穎所│蘇耀陞│99年6 月1 │99年6 月1 日晚│  29,989│鄭丞良共同意圖為自│
│申辦合作│      │日晚間8 時│間9時54分     │        │己不法之所有，以詐│
│金庫銀行│      │許，詐欺集│              │        │術使人將本人之物交│
│中和分行│      │團成員偽稱│              │        │付，處有期徒刑貳月│
│帳號006-│      │作業疏失將│              │        │，如易科罰金，以新│
│00000000│      │蘇耀陞信用│              │        │臺幣壹仟元折算壹日│
│18781 號│      │卡設為分期│              │        │。                │
│帳戶    │      │付款，需操│              │        │                  │
│        │      │作提款機方│              │        │                  │
│        │      │得解除。  │              │        │                  │
│        ├───┼─────┼───────┼────┼─────────┤
│        │黃景棠│99年6 月1 │99年6 月1 日晚│   5,810│鄭丞良共同意圖為自│
│        │      │日晚間10時│間10時36分(起 │        │己不法之所有，以詐│
│        │      │許，詐欺集│訴書誤載晚間6 │        │術使人將本人之物交│
│        │      │團成員偽稱│時40分)       │        │付，處有期徒刑貳月│
│        │      │黃景棠因交│              │        │，如易科罰金，以新│
│        │      │易紀錄錯誤│              │        │臺幣壹仟元折算壹日│
│        │      │，每個月將│              │        │。                │
│        │      │重複扣款，│              │        │                  │
│        │      │需操作提款│              │        │                  │
│        │      │機方得解除│              │        │                  │
│        │      │。        │              │        │                  │
│        ├───┼─────┼───────┼────┼─────────┤
│        │張博堯│99年6 月1 │99年6 月1 日晚│28,029（│鄭丞良共同意圖為自│
│        │      │日晚間10時│間10時51分    │起訴書誤│己不法之所有，以詐│
│        │      │17分許，詐│              │載28,020│術使人將本人之物交│
│        │      │欺集團成員│              │）      │付，處有期徒刑貳月│
│        │      │偽稱將幫助│              │        │，如易科罰金，以新│
│        │      │張博堯解除│              │        │臺幣壹仟元折算壹日│
│        │      │戶頭帳戶分│              │        │。                │
│        │      │期付款之轉│              │        │                  │
│        │      │帳扣款動作│              │        │                  │
│        │      │，但需操作│              │        │                  │
│        │      │提款機。  │              │        │                  │
└────┴───┴─────┴───────┴────┴─────────┘
編號二
┌────┬───┬─────┬───────┬────┬─────────┐
│鄧依珊所│徐敏慈│99年6 月5 │99年6 月6 日凌│  29,988│鄭丞良共同意圖為自│
│申辦埔里│      │日下午4 時│晨0 時36分    │        │己不法之所有，以詐│
│南光郵局│      │51分許，詐│              │        │術使人將本人之物交│
│帳號700-│      │騙集團成員│              │        │付，處有期徒刑貳月│
│00000000│      │佯稱網路購│              │        │，如易科罰金，以新│
│121986號│      │物條碼錯誤│              │        │臺幣壹仟元折算壹日│
│帳戶    │      │，造成分期│              │        │。                │
│        │      │付款，將每│              │        │                  │
│        │      │月自徐敏慈│              │        │                  │
│        │      │帳戶扣款。│              │        │                  │
│        ├───┼─────┼───────┼────┼─────────┤
│        │謝佩倫│99年6 月5 │99年6 月5 日晚│  19,919│鄭丞良共同意圖為自│
│        │      │日晚間7 時│間8 時55分    │        │己不法之所有，以詐│
│        │      │57分許，詐│              │        │術使人將本人之物交│
│        │      │欺集團成員│              │        │付，處有期徒刑貳月│
│        │      │偽稱工作人│              │        │，如易科罰金，以新│
│        │      │員誤勾選自│              │        │臺幣壹仟元折算壹日│
│        │      │動扣款13期│              │        │。                │
│        │      │，需操作提├───────┼────┤                  │
│        │      │款機方得解│99年6 月5 日晚│    446 │                  │
│        │      │除。      │間8 時58分    │        │                  │
│        │      │          │              │        │                  │
│        │      │          │              │        │                  │
│        │      │          │              │        │                  │
│        │      │          │              │        │                  │
│        │      │          │              │        │                  │
├────┼───┼─────┼───────┼────┼─────────┤
│林義唐所│陳見寬│99年5 月15│99年6 月6 日下│  11,983│鄭丞良共同意圖為自│
│申辦土地│      │日晚間10時│午5 時35分    │        │己不法之所有，以詐│
│銀行五甲│      │許，詐欺集│              │        │術使人將本人之物交│
│分行帳號│      │團成員佯稱│              │        │付，處有期徒刑貳月│
│000-0000│      │必須操作提│              │        │，如易科罰金，以新│
│00000000│      │款機以確認│              │        │臺幣壹仟元折算壹日│
│號帳戶  │      │陳見寬身份│              │        │。                │
│        │      │，之後又稱│              │        │                  │
│        │      │因陳見寬操│              │        │                  │
│        │      │作錯誤，導│              │        │                  │
│        │      │致交易成功│              │        │                  │
│        │      │，必須返還│              │        │                  │
│        │      │相關金額。│              │        │                  │
│        ├───┼─────┼───────┼────┼─────────┤
│        │李韻如│99年6 月6 │99年6 月6 日晚│ 29,998 │鄭丞良共同意圖為自│
│        │      │日晚間6 時│間7 時2 分許（│        │己不法之所有，以詐│
│        │      │12分許，詐│起訴書誤載晚間│        │術使人將本人之物交│
│        │      │欺集團成員│6 時12 分 ）  │        │付，處有期徒刑貳月│
│        │      │佯稱李韻如│              │        │，如易科罰金，以新│
│        │      │誤簽付款單│              │        │臺幣壹仟元折算壹日│
│        │      │，導致每個│              │        │。                │
│        │      │月會自帳戶│              │        │                  │
│        │      │扣款，需操│              │        │                  │
│        │      │作提款機方│              │        │                  │
│        │      │得解除。  │              │        │                  │
│        ├───┼─────┼───────┼────┼─────────┤
│        │      │99年6 月6 │99年6 月6 日下│  30,000│鄭丞良共同意圖為自│
│        │蔡孟儒│日下午4 時│午5 時21分    │        │己不法之所有，以詐│
│        │      │許，詐欺集│              │        │術使人將本人之物交│
│        │      │團成員偽稱│              │        │付，處有期徒刑貳月│
│        │      │蔡孟儒具有│              │        │，如易科罰金，以新│
│        │      │一筆分期付│              │        │臺幣壹仟元折算壹日│
│        │      │款訂單，若│              │        │。                │
│        │      │不取消將直│              │        │                  │
│        │      │接扣款，需│              │        │                  │
│        │      │操作提款機│              │        │                  │
│        │      │方得解除。│              │        │                  │
├────┼───┼─────┼───────┼────┼─────────┤
│林義唐所│范禾乃│99年6 月6 │99年6 月6 日晚│22,222（│鄭丞良共同意圖為自│
│申辦兆豐│      │日晚間7 時│間8 時42分    │起訴書誤│己不法之所有，以詐│
│國際商業│      │39分許，詐│              │載8,710 │術使人將本人之物交│
│銀行三多│      │欺集團成員│              │元）    │付，處有期徒刑貳月│
│分行帳號│      │偽稱因作業│              │        │，如易科罰金，以新│
│000-0000│      │疏失，將范│              │        │臺幣壹仟元折算壹日│
│00000000│      │禾乃交易金│              │        │。                │
│號帳戶（│      │額操作為分│              │        │                  │
│起訴書誤│      │期付款，需│              │        │                  │
│載017-03│      │操作提款機│              │        │                  │
│00000000│      │方得解除。│              │        │                  │
│35號）  ├───┼─────┼───────┼────┼─────────┤
│        │吳盈臻│99年6 月6 │99年6 月6 日晚│  29,978│鄭丞良共同意圖為自│
│        │      │日晚間7 時│間7 時30分    │        │己不法之所有，以詐│
│        │      │許，詐欺集│              │        │術使人將本人之物交│
│        │      │團成員偽稱│              │        │付，處有期徒刑貳月│
│        │      │吳盈臻因操│              │        │，如易科罰金，以新│
│        │      │作不當，而│              │        │臺幣壹仟元折算壹日│
│        │      │匯款至分期│              │        │。                │
│        │      │付款帳戶，│              │        │                  │
│        │      │需操作提款│              │        │                  │
│        │      │機方得解除│              │        │                  │
│        │      │。        │              │        │                  │
├────┼───┼─────┼───────┼────┼─────────┤
│林義唐所│陳昱翰│99年6 月6 │99年6 月6 日晚│  29,983│鄭丞良共同意圖為自│
│申辦合作│      │日晚間7 時│間9 時33分    │        │己不法之所有，以詐│
│金庫銀行│      │許，詐欺集│              │        │術使人將本人之物交│
│五甲分行│      │團成員偽稱│              │        │付，處有期徒刑貳月│
│帳號006-│      │為確認陳昱│              │        │，如易科罰金，以新│
│00000000│      │翰身份，必│              │        │臺幣壹仟元折算壹日│
│29405 號│      │須操作提款│              │        │。                │
│帳戶    │      │機。      │              │        │                  │
│        ├───┼─────┼───────┼────┼─────────┤
│        │林奎元│99年6 月6 │99年6 月6 日晚│  29,983│鄭丞良共同意圖為自│
│        │      │日晚間8 時│間10時54分    │        │己不法之所有，以詐│
│        │      │許，詐欺集│              │        │術使人將本人之物交│
│        │      │團成員偽稱│              │        │付，處有期徒刑貳月│
│        │      │代買儲值卡│              │        │，如易科罰金，以新│
│        │      │。        │              │        │臺幣壹仟元折算壹日│
│        │      │          │              │        │。                │
│        ├───┼─────┼───────┼────┼─────────┤
│        │陳筱筑│99年6 月6 │99年6 月6 日晚│  29,995│鄭丞良共同意圖為自│
│        │      │日晚間9 時│間10時59分    │        │己不法之所有，以詐│
│        │      │47分許，詐│              │        │術使人將本人之物交│
│        │      │欺集團成員│              │        │付，處有期徒刑貳月│
│        │      │偽稱工作人│              │        │，如易科罰金，以新│
│        │      │員操作不慎│              │        │臺幣壹仟元折算壹日│
│        │      │，條碼刷為│              │        │。                │
│        │      │分期付款，│              │        │                  │
│        │      │需操作提款│              │        │                  │
│        │      │機方得解除│              │        │                  │
│        │      │。        │              │        │                  │
└────┴───┴─────┴───────┴────┴─────────┘
附錄論罪科刑法條：
刑法
第210條
偽造、變造私文書，足以生損害於公眾或他人者，處5 年以下有
期徒刑。
第216條
行使第 210 條至第 215 條之文書者，依偽造、變造文書或登載
不實事項或使登載不實事項之規定處斷。
第339條
意圖為自己或第三人不法之所有，以詐術使人將本人或第三人之
物交付者，處 5 年以下有期徒刑、拘役或科或併科 1 千元以下
罰金。
以前項方法得財產上不法之利益或使第三人得之者，亦同。
前二項之未遂犯罰之。